臺灣桃園地方法院刑事判決　　　　　　　　　　　　九十三年度交簡上字第一六號
　　上　訴　人
　　即　被　告　丁○○　男　二.
右上訴人因過失傷害案件，不服本院桃園簡易庭九十二年十二月三十一日九十二年度
桃交簡字第一四一０號第一審刑事簡易判決（聲請簡易判決處刑案號：九十二年度偵
字第六０二三號），提起上訴，本院管轄之第二審地方法院合議庭判決如左：
    主  文
上訴駁回。
    事  實
一、丁○○受僱擔任大貨車司機，為從事駕駛業務之人，且其於民國八十九年間因竊
    盜案件，經臺灣板橋地方法院於以八十九年度易字第六三四號判決判處有期徒刑
    五月確定，於八十九年十月十五日執行完畢；又於九十一年間因竊盜案件，經同
    月二日易科罰金執行完畢（構成累犯）。詎仍不知謹慎從事，於九十二年一月二
    十八日二十三時五十分許，駕駛車號ＤＭ─六一七二號自用小客車，沿國道一號
    公路自新竹北上，而於二十九日凌晨一時三十分，途經桃園縣境內之國道一號高
    速公路北向六十一公里九百公尺處外側車道時，本應注意汽車行駛高速公路，前
    後兩車間應保持一定之行車安全距離，而依當時之天候晴、夜間有照明、路面乾
    燥、無缺陷及障礙物，顯無不能注意之情形，詎疏未注意及上開規定，在當時車
    速約時速八十至九十公里之情形下，未與前方由丙○○所駕駛之車號ＡＬ─九二
    七號營業大貨車，保持至少四十公尺之安全距離，致見丙○○煞車減速時，閃煞
    已然不及，所駕自用小客車之右前車頭自後追撞該營業大貨車左後側，並旋即失
    控偏入中線車道，適駛於中線車道，由甲○○所駕駛之車號六Ｎ─五四六六號自
    小客車行至該處，因不及閃避而追撞丁○○自用小客車之左後方，兩車並向內側
    車道打轉，丁○○之自用小客車車頭朝南停住後，甲○○之自用小客車自內側護
    欄彈回中線車道時，左側車身再與丁○○之自小客車左前方保險桿發生碰撞，致
    甲○○因此受有頭部外傷、胸部挫傷等之傷害。丁○○於肇事後，於有偵查犯罪
    權限之機關未發覺犯罪前，向據報到場處理之警員戊○○坦承肇事自首，進而接
    受本件之裁判。
二、案經被害人甲○○訴請臺灣桃園地方法院檢察署檢察官偵查後聲請簡易判決處刑
    。
    理  由
一、上訴人即被告丁○○於審判期日未到庭，惟據其於本院行準備程序時固坦承於右
    揭時地駕駛上開自用小客車與告訴人甲○○所駕自用小客車發生碰撞而肇事，然
    矢口否認有何過失傷害之犯行，辯稱：伊原本在外側車道行駛，因與前方丙○○
    所駕營業大貨車距離過近，甫一變換至中線車道，即遭告訴人自後撞擊，伊方向
    盤往右打，才撞上丙○○之營業大貨車，故本件肇事之禍首應係告訴人云云。然
    查：被告右揭犯罪事實，迭據告訴人於警、偵訊及原審調查時指訴不輟，核與證
    人丙○○於警詢中供稱：伊所駕車號ＡＬ─九二七號營業大貨車，行駛外側車道
    ，不知何因，其大貨車左後方遭被告所駕自用小客車追撞，伊從左後視鏡看到該
    車彈至中線車道，告訴人所駕之自用小客車煞車不及，追撞被告之自用小客車後
    肇事等情相符，並經證人乙○○於警詢及審理時證述：伊當時駕駛ＬＥ─六二二
    九號自用小客車，在中線車道行駛，與告訴人之自小客車保持約六十公尺之距離
    ，突見告訴人之自小客車緊急煞車，輪胎冒煙，之後即聽見碰撞聲，發現告訴人
    與被告二車在打轉，被告之自用小客車邊打轉，邊往內側過去等語綦詳，且有天
    晟醫院診斷證明書一紙、桃園縣警察局道路交通事故調查報告表一件及現場照片
    六張在卷可稽。再參以被告於警詢中亦自承：伊當時均行駛外側車道，與前車保
    持約半個車身長，約三公尺，見前方車輛踩剎車，伊車閃避不及，右前車引擎蓋
    追撞車號ＡＬ─九二七號營業大貨車之左後保險桿後（防捲裝置），伊車失控偏
    至中線車道，遭告訴人之自用小客車追撞伊車左後保險桿後，失控打轉車頭向南
    停於內側車道，告訴人車擦撞左側護欄後，左車身擦撞伊車左前保險桿而肇事等
    語，堪信告訴人所述各節應屬實情，而被告上開所辯，顯係事後杜撰之詞，要非
    可採。另被告雖又狡稱：肇事後，伊當場受傷昏迷，就警員筆錄如何製作，被告
    完全不知道云云，惟其係於意識清醒下製作前揭警詢筆錄一節，則據告訴人於偵
    查時指述歷歷，並經證人即承辦員警戊○○於本院審理時結證屬實，是被告此部
    分所辯，亦難採信。綜此研判，本件車禍確因被告未與前方由丙○○所駕駛之營
    業大貨車，保持安全距離，致於丙○○煞車減速時閃煞不及，追撞該營業大貨車
    左後側，並旋即失控偏入中線車道，為在該車道上行駛之告訴人追撞所致。
二、按汽車行駛高速公路，車速每小時八十公里、九十公里者，在正常天候狀況下，
    前後兩車間之行車安全距離為四十公尺、四十五公尺，夜間行車時，該安全距離
    並應酌量增加，高速公路交通管制規則第六條第一項定有明文。查被告為汽車駕
    駛人，領有駕駛執照，理當知之甚詳並能注意及之，而依當時之天候晴、夜間有
    照明、路面乾燥、無缺陷及障礙物，此有前揭道路交通事故調查報告表在卷足憑
    ，顯無不能注意之情事，詎疏未注意及此，在當時車速約時速八十至九十公里之
    情形下，與前方由丙○○所駕駛之營業大貨車，僅保持約三公尺之距離，致於丙○○煞車減速時閃煞不及，追撞該營業大貨車左後側，並旋即失控偏入中線車道
    以致肇事，其就本件車禍之發生顯有過失；告訴人原在其車道正常行駛，驟因被
    告突然偏入其車道始發生追撞，乃猝不及防，自難認其有何過失。又被告上開過
    失行為，致告訴人因此受有頭部外傷、胸部挫傷等之傷害，其過失行為與告訴人
    受傷間顯具相當因果關係。綜上所述，被告所辯無過失云云，並非可採，本件事
    證明確，被告犯行堪以認定，應予依法論科。
三、查被告丁○○於肇事當時，係受僱擔任大貨車司機，業據其供明在卷，自屬刑法
    上所謂從事駕車為業務之人，又從事駕駛業務之人，對於駕駛中發生危險之認識
    能力，較一般人為強，故法律上課以較高之注意義務，換言之，其避免發生駕駛
    危險之期待可能性較常人為高，故其違反注意義務之可責性自亦較重，而被告既
    係從事駕駛業務之人，其於上班外之時間駕駛自用小客車，其駕駛仍屬繼續反覆
    同種類之駕駛行為，自不失為駕駛之業務上行為之性質，其過失自應以業務過失
    論處。是核被告所為，係犯刑法第二百八十四條第二項前段之從事業務之人，因
    業務上之過失傷害人罪。聲請簡易判決處刑意旨漏未斟酌此點，而認被告係犯同
    法第二百八十四條第一項前段之過失傷害罪嫌，尚有未洽，惟其基本事實同一，
    本院自應予以審理，並變更其起訴法條。又被告有如事實欄所載之犯罪科刑執行
    情形，有臺灣高等法院被告全國前案紀錄表一紙在卷可查，其於刑之執行完畢後
    五年內，再犯本件有期徒刑以上之罪，為累犯，應依刑法第四十七條之規定加重
    其刑。惟被告於肇事後警員戊○○到場處理發覺上情前，主動陳述上開肇事經過
    乙情，業據證人戊○○到庭證述明確，且被告復於事後接受本院之審理，已符刑
    法第六十二條前段規定自首之要件，應依同條規定減輕其刑，並依法先加後減之
    。原審以被告犯行事證明確，援引刑法第二百八十四條第二項前段、第四十七條
    、第六十二條前段、第四十一條第一項前段，罰金罰鍰提高標準條例第一條前段
    、第二條之規定，判處被告有期徒刑五月，並諭知如易科罰金之折算標準，其認
    事用法均無違誤，量刑亦屬妥適，應予維持。被告上訴意旨，仍執陳詞，任意指
    摘原審判決不當，為無理由，應予駁回。
四、被告經合法傳喚，無正當理由不到庭，爰不待其陳述逕行判決。
據上論斷，應依刑事訴訟法第第四百五十五條之一第三項、第三百六十八條、第三百
七十一條，判決如主文。
本案經檢察官崔秉君到庭執行職務。
中　　　華　　　民　　　國　　九十三　　年　　　七　　　月　　三十一　　日
                                臺灣桃園地方法院交通法庭
                                  審判長法  官  蔡榮澤
                                        法  官  邱蓮華
                                        法  官  丁俊成
右正本證明與原本無異。
不得上訴。
                                        書記官  簡慧瑛
中　　　華　　　民　　　國　　九十三　　年　　　八　　　月　　　六　　　日
附錄本案論罪科刑依據之法條：
刑法第二百八十四條：
因過失傷害人者，處六月以下有期徒刑、拘役或五百元以下罰金，致重傷者，處一年
以下有期徒刑、拘役或五百元以下罰金。
從事業務之人，因業務上之過失傷害人者，處一年以下有期徒刑、拘役或一千元以下
罰金，致重傷者，處三年以下有期徒刑、拘役或二千元以下罰金。
